【裁判字號】    99,裁,301
【裁判日期】    990204
【裁判案由】    土地徵收
【裁判全文】
最  高  行  政  法  院  裁  定
                                       99年度裁字第301號
再 審原 告  乙○○
            丙○○
            丁○○
            戊○○
            己○○
            庚○○
            辛○
            壬○○
            癸○○
            子○○
            丑○○
            寅○○
            卯○○
            辰○○
            巳○○
            午○○
            未○○
            申○○
            酉○○
            戌○○
            亥○○
            天○○
            地○○
            宇○○
            宙○○
            玄○○
兼上26人共同
送達代收人  甲○○
再 審被 告  內政部
代  表  人  江宜樺
輔助參加人  新竹縣政府
代  表  人  Ａ○○
參  加  人  新竹市政府
代  表  人  黃○○
上列當事人間土地徵收事件，再審原告對於中華民國97年3月27
日本院97年度判字第179號判決，提起再審之訴，關於本於行政
訴訟法第273條第1項第1款再審事由部分，本院裁定如下：
    主  文
再審之訴駁回。
再審訴訟費用由再審原告負擔。
    理  由
一、按提起再審之訴，應依行政訴訟法第277條第1項第4款之規
    定表明再審理由，此為必須具備之程式。所謂表明再審理由
    ，必須指明確定判決有如何合於行政訴訟法第273條或第274
    條所定再審事由之具體情事，始為相當。倘僅泛言有再審事
    由而無具體情事者，仍難謂已合法表明再審理由，所提再審
    之訴，即屬不合法。又行政訴訟法第273條第1項第1款所謂
    適用法規顯有錯誤，係指原判決所適用之法規與該案應適用
    之現行法規相違背，或與解釋判例有所牴觸者而言，不包括
    漏未斟酌證據及認定事實錯誤之情形在內。故事實之認定或
    法律上見解之歧異，再審原告對之縱有爭執，要難謂為適用
    法規顯有錯誤，而據為再審之理由。
二、本件再審原告對於本院97年度判字第179號判決提起再審之
    訴，再審意旨略謂：（一）臺灣省政府(45)府民地丁字第17
    58號令、新竹縣政府(45)府地價字第13690號函及新竹市公
    所(45)市民地字第5845號函均未標明徵收地號及被徵收土地
    所有權人姓名地址，是以系爭土地未經公告徵收，亦不在徵
    收範圍內，徵收關係自始不存在。又新竹縣政府並未發放地
    價，承領人亦未受領地價補償費，故徵收關係向後失其效力
    。（二）新竹縣政府於臺灣省政府徵收後二日即已啟用南門
    國小，足徵系爭土地未經徵收。況本件徵收計劃書無原本可
    查，而再審被告提出的計劃書有二種版本，未蓋機關印信，
    其中有二筆土地地號係於民國53年始分割，竟出現在45年之
    徵收清冊內，足徵徵收清冊係事後偽造。（三）再審被告就
    「徵收計劃書、徵收清冊屬真正」、「已經公告且完成法定
    公告程序」、「補償方式適法」等待證事實未為舉證，原確
    定判決於此情形下駁回再審原告之訴，顯非適法。（四）新
    竹縣政府將承領人應領之補償款轉入新竹市南門國校興建校
    舍工程項下開支，該發放補償款之流程與一般徵收流程不符
    ，足徵相關徵收計劃、公文、補償清冊均可能為事後偽造，
    其程序瑕疵重大明顯，是本件徵收應為無效或失效。（五）
    新竹市公所於45年10月9日編列補償費新臺幣（下同）77,70
    3元，於同年10月11日將該款項向合作金庫兌換同金額保付
    支票，並蓋有印章為證，新竹市公所將該支票存入土地銀行
    新竹分行「帳號Ａ／Ｃ35」帳戶內，該傳票摘要記載「新竹
    市公所徵用放領耕地興建南門國校補償地價收入、計新臺幣
    77,703元」，嗣新竹市公所於46年6月22日以開轉支帳請示
    單，將原支付補償費77,703元，轉於國校興建及設備項下開
    支，顯見該筆補償款於46年6月25日即已發清，根本未代承
    領人繳清放領地價，故原確定判決所認徵收計畫、土地清冊
    係屬真正，已經公告程序及合理發放補償云云，均非事實，
    對再審原告提出之新竹縣政府45府地用字第18774號函及土
    地銀行新竹分行新宅字第8000263號函重要證據，避而不論
    ，原確定判決顯然違反憲法第15條規定及司法院院字第2704
    號、釋字第110、425、516號解釋等語。
三、經核其再審訴訟所表明之再審理由，仍重述再審原告在本院
    提起上訴時之主張，並經原確定判決論駁甚明，再審原告仍
    執陳詞，爭執事實之認定及證據之取捨，泛指原確定判決違
    法違憲，然對於原確定判決究有如何合於行政訴訟法第273
    條第1項第1款規定之具體情事，則未據敘明，難謂已合法表
    明再審理由，依上說明，其再審之訴為不合法，應予駁回。
    另再審原告本於行政訴訟法第273條第1項第13款及第14款之
    再審事由部分，本院無管轄權，另裁定移送原審法院（臺北
    高等行政法院）審理。
四、據上論結，本件再審之訴為不合法。依行政訴訟法第278條
    第1項、第104條、民事訴訟法第95條、第78條、第85條第1
    項前段，裁定如主文。
中    華    民    國    99    年    2     月    4     日
                    最高行政法院第二庭
                        審判長法官  鍾  耀  光
                              法官  侯  東  昇
                              法官  劉  介  中
                              法官  黃  淑  玲
                              法官  鄭  小  康
以  上  正  本  證  明  與  原  本  無  異
中    華    民    國    99    年    2     月    4     日
                              書記官  王  史  民


司法院資訊處製作；財團法人民間司法改革基金會備份。
